【裁判字號】    97,消債更,203
【裁判日期】    980206
【裁判案由】    聲請更生程序
【裁判全文】
臺灣嘉義地方法院民事裁定          97年度消債更字第203號
聲  請  人  甲○○
上列當事人聲請消費者債務清理事件，本院裁定如下：
    主  文
債務人甲○○（身分證統一編號：Ｚ000000000）自中華民國九十
八年二月六日上午十時起開始更生程序。
命本院司法事務官進行本件更生程序。
    理  由
一、按債務人不能清償債務或有不能清償之虞者，得依本條例所
    定更生或清算程序，清理其債務，消費者債務清理條例（下
    稱同條例）第3條定有明文。再按債務人與金融機構協商成
    立者，不得聲請更生或清算。但因不可歸責於己之事由，致
    履行顯有重大困難者，不在此限；本條例施行前，債務人依
    金融主管機關協調成立之中華民國銀行公會會員辦理消費金
    融案件無擔保債務協商機制與金融機構成立之協商，準用前
    項之規定；債務人無擔保或無優先權之債務總額未逾新台幣
    1,200萬元者，於法院裁定開始清算程序或宣告破產前，得
    向法院聲請更生；法院開始更生程序之裁定，應載明其年、
    月、日、時，並即時發生效力，復為同條例第151條第5、6
    項，第42條第1項及第45條第1項所明定。
二、本件債務人主張：其有不能清償債務情事，前雖曾依金融主
    管機關協調成立之中華民國銀行公會會員辦理消費金融案件
    無擔保債務協商機制，與最大債權銀行台新國際商業銀（下
    稱台新銀行）於民國95年8月16日成立協商，每月應償還新
    台幣（下同）2萬799元，惟債務人先前有幫人托育幼兒2位
    ，每月收入2萬4,000元，後因托育只剩1位，收入遽減為1萬
    2,000元，難以清償依前揭協商清償方案所應清償之債務金
    額，以致毀諾，且無擔保或無優先權之債務總額未逾1,200
    萬元，復未經法院裁定開始清算程序或宣告破產，爰向鈞院
    聲請更生等語。
三、經查，(一)債務人主張上揭其與台新銀行協商，嗣於96年3月8
    日毀諾乙情，有台新債協97法清字第40092號函所附之協議
    書、無擔保債務還款計畫可稽，可以認定。(二)債務人主張：
    其目前無工作，之前擔任臨時工，每月收入約1萬出頭，97
    年1月至7月只賺3萬餘元等語，經調取債務人94、95及96年
    度所得稅稅籍資料，債務人94年無收入，95年在聖悠興業股
    份有限公司任職，收入為19萬3,050元，96年無收入，此有
    臺灣省南區國稅局嘉義縣分局出具之債務人綜合所得稅稅籍
    資料清單及各類所得清單可佐，再經本院調取債務人94、95
    及96年財產資料，債務人名下並無任何財產，此有債務人稅
    務電子閘門財產所得調件明細表可參，足見債務人並非家有
    恆產之人，且僅能從事臨時性、低收入之工作。本院以債務
    人95年收入為基準，計算其每月收入為1萬6,088元。(三)債務
    人又主張：其配偶羅榮豐目前為水泥工，工作不固定，每月
    收入約2萬5000元左右等語，經調取羅榮豐94、95及96年所
    得財產資料，羅榮豐名下並無任何財產，亦無收入，此有羅
    榮豐稅務電子閘門財產所得調件明細表可參，顯見羅榮豐亦
    係從事非固定性之工作，收入不豐，故債務人仍須與配偶以
    1 比1之比例負擔家庭生活費用。(四)另調取債務人之子乙○
    ○、丙○○之所得財產資料，亦無任何財產、收入，此有乙
    ○○、丙○○稅務電子閘門財產所得調件明細表可參，是債
    務人亦無隱匿財產之情事。從而，債務人平均每月收入1萬
    6,088元，已不足以清償前揭協商每月應清償之金額，況債
    務人尚支應其生活必要支出。是債務人主張其有不可歸責於
    己之事由，致履行前揭協商之清償方案顯有重大困難乙節，
    應可相信。又台新銀行雖提出第2次協商方案，債務人每月
    償還金額為7,000元，此有台新債協98法字第110128號函可
    憑，然以債務人之收入，扣除協商金額，僅餘9,088元，仍
    無從支應自己及家庭生活費（含子女扶養費），亦附此敘明
    。此外，本件又查無債務人有同條例第6條第3項、第8條或
    第46條各款所定駁回更生聲請之事由存在，則債務人聲請更
    生，與法尚無不符，應予准許，並依同條例第16條第1項之
    規定命司法事務官進行本件更生程序。爰裁定如主文。
中    華    民    國    98    年    2    月     6     日
              民事第一庭    法      官  張鶴齡
上為正本係照原本作成。
本件不得抗告。
本裁定已於98年2月6日10時公告。
中    華    民    國    97    年    2    月     6     日
                            書  記  官  馮澤文


司法院資訊處製作；財團法人民間司法改革基金會備份。
